【裁判字號】    95,中交簡上,553
【裁判日期】    951116
【裁判案由】    公共危險
【裁判全文】
臺灣臺中地方法院刑事判決         95年度中交簡上字第553號
上  訴  人  臺灣臺中地方法院檢察署檢察官
被      告  乙○○
                      樓之1
上上訴人因被告公共危險案件，不服本院臺中簡易庭九十五年度
中交簡字第九三六號中華民國九十五年六月十三日第一審簡易判
決（聲請案號：臺灣臺中地方法院檢察署九十五年度偵字第六九
五二號），提起上訴，本院管轄之第二審合議庭判決如下：
    主  文
上訴駁回。
    犯罪事實
一、乙○○前曾於民國九十二年間因酒醉駕車之公共危險案件，
    經法院判處拘役四十日，得易科罰金確定在案，於九十三年
    三月二十四日縮短刑期執行完畢（聲請簡易判決處刑書誤認
    為同年月二十六日執行完畢），於翌日出獄。詎仍不知悔改
    ，明知酒後不得開車，竟自九十五年二月二十六日十七時起
    至同日十九時許止，在臺中縣神岡鄉○○路某處麵攤內飲用
    高粱酒後，已達無法安全駕駛動力交通工具之程度，猶隨即
    騎乘車牌號碼ＣＧＧ─一二七號重型機車，沿臺中縣神岡鄉
    ○○○路自南向北行駛，於當日十九時三十分許，行經臺中
    縣神岡鄉○○○路五三二號前，因不勝酒力，注意力及控制
    力俱降低，應變不及，其所騎乘之機車前頭因而撞擊停在路
    邊之甲○○所有車牌號碼ＰＥ─五三六三號自用小貨車後車
    尾（甲○○並未受傷），乙○○因而受傷不支倒地。嗣經路
    人急忙報警並將乙○○送醫急救，經抽血測得其血中酒精濃
    度為三六一．ＭＧ／ＤＬ，換算呼氣所含酒精濃度達一．八
    一ＭＧ／Ｌ。
二、案經臺中縣警察局豐原分局報請臺灣臺中地方法院檢察署檢
    察官偵查後聲請簡易判決處刑。
    理    由
一、訊據被告乙○○對於上開犯罪事實均坦承不諱，並經證人甲
    ○○於警詢時陳述明確，復有社口交通小隊道路交通事故當
    事人酒精測定紀錄表、刑法第一百八十五條之三案件測試觀
    察紀錄表、道路交通事故現場圖、道路交通事故調查報告表
    (一)(二)、現場照片等件在卷可證，足見其自白確與事實相符。
    本件事證業臻明確，被告犯行至堪認定。
二、查被告行為後，刑法業於九十四年一月七日修正，同年二月
    二日公布，於九十五年七月一日施行。刑法修正之比較新舊
    法，應就罪刑有關之共犯、未遂犯、想像競合犯、牽連犯、
    連續犯、結合犯，以及累犯加重、自首減輕暨其他法定加減
    原因（如身分加減）與加減例等一切情形，綜其全部罪刑之
    結果而為比較，最高法院九十五年五月二十三日九十五年度
    第八次刑庭會議決議可資參照。查：
  (一)刑法第一百八十五條之三之公共危險罪，其法定刑定有三萬
    元以下之罰金刑，然被告行為後，於九十五年六月十四日增
    訂刑法施行法第一條之一，並規定：「中華民國九十四年一
    月七日刑法修正施行後，刑法分則編所定罰金之貨幣單位為
    新臺幣。九十四年一月七日刑法修正時，刑法分則編未修正
    之條文定有罰金者，自九十四年一月七日刑法修正施行後，
    就其所定數額提高為三十倍。但七十二年六月二十六日至九
    十四年一月七日新增或修正之條文，就其所定數額提高為三
    倍。」，且九十四年二月二日公布九十五年七月一日施行之
    刑法第三十三條第五款修正為：「主刑之種類如下：˙˙˙
    五、罰金：新臺幣一千元以上，以百元計算之」，是依修正
    後之法律，刑法第一百八十五條之三之公共危險罪，所得科
    處之罰金刑最高為新臺幣九萬元、最低為新臺幣一千元；而
    被告行為時適用之罰金罰鍰提高標準條例第一條前段規定：
    「依法律應處罰金、罰鍰者，就其原定數額得提高為二倍至
    十倍。但法律已依一定比率規定罰金或罰鍰之數額或倍數者
    ，依其規定」、現行法規所定貨幣單位折算新臺幣條例第二
    條規定：「現行法規所定金額之貨幣單位為圓、銀元或元者
    ，以新臺幣之三倍折算之」，及修正前刑法第三十三條第五
    款規定：「主刑之種類如下：˙˙˙五、罰金：一元以上」
    ，是依行為時之法律，刑法第一百八十五條之三之公共危險
    罪，所得科處之罰金刑最高分別為新臺幣九萬元，而最低為
    新臺幣三十元。因此，比較上述修正前、後之刑罰法律，自
    以被告行為時之舊法即依修正前刑法第三十三條第五款，並
    配合罰金罰鍰提高標準條例第一條前段，對被告為有利。
  (二)修正後刑法第二條第一項規定：「行為後法律有變更者，適
    用行為時之法律。但行為後之法律有利於行為人者，適用最
    有利於行為人之法律」。被告犯罪時之刑法第四十一條第一
    項前段規定：「犯最重本刑為五年以下有期徒刑以下之刑之
    罪，而受六個月以下有期徒刑或拘役之宣告，因身體、教育
    、職業、家庭之關係或其他正當事由，執行顯有困難者，得
    以一元以上三元以下折算一日，易科罰金。」，又被告行為
    時之易科罰金折算標準，修正前罰金罰鍰提高標準條例第二
    條（現已刪除）規定，就其原定數額提高為一百倍折算一日
    ，則本件被告行為時之易科罰金折算標準，最高應以銀元三
    百元折算一日，經折算為新臺幣後，應以新臺幣九百元折算
    為一日。惟九十五年七月一日修正公布施行之刑法第四十一
    條第一項前段則規定：「犯最重本刑為五年以下有期徒刑以
    下之刑之罪，而受六個月以下有期徒刑或拘役之宣告者，得
    以新臺幣一千元、二千元或三千元折算一日，易科罰金。」
    比較修正前後之易科罰金折算標準，以九十五年七月一日修
    正公布施行前之規定，較有利於被告，則應依刑法第二條第
    一項前段，適用修正前刑法第四十一條第一項前段之規定，
    定其折算標準。
  (三)綜合上述各條文修正前、後之比較，揆諸前揭最高法院決議
    及修正後刑法第二條第一項前段、但書規定之「從舊從輕」
    原則，綜其全部罪刑之比較，自應一體適用被告行為時之法
    律，即修正前刑法之相關規定及原罰金罰鍰提高標準條例第
    一條前段、第二條，現行法規所定貨幣單位折算新臺幣條例
    第二條規定，予以論處。
三、核被告所為，係犯刑法第一百八十五條之三服用酒類不能安
    全駕駛動力交通工具而駕駛罪。原審以被告罪證明確，適用
    刑法第一百八十五條之三、修正前第四十一條第一項前段，
    修正前罰金罰鍰提高標準條例第二條、現行法規所定貨幣單
    位折算新臺幣條例第二條等規定，並審酌被告犯罪之動機、
    目的、所生之危害、犯罪後之態度等一切情狀，量處拘役五
    十九日，並諭知易科罰金之折算標準，經核原審認事用法及
    量刑均無不當，應予維持（按：前述法律修正後應比較新舊
    法之情形，原審雖未及比較，然經綜合比較結果，本案仍應
    適用舊法之規定，已如前述。原審判決亦適用舊法之規定，
    並無不當，自毋庸撤銷）。
四、上訴人上訴意旨略以：被告酒後駕車經測得呼氣中含酒精濃
    度為每公升一．八一ＭＧ／Ｌ，濃度甚高，且已撞擊停放在
    路邊之由甲○○所駕駛之自用小貨車，行車具有高度危險性
    ，嚴重危及用路人之人身安全；原審僅判處拘役五十九日，
    顯較臺灣臺中地方法院檢察署緩起訴處分之標準為低，且依
    九十五年二月五日施行之行政罰法第二十六條第一項規定，
    刑事法律之裁罰優先於行政裁罰（一事不二罰），故刑事法
    律之處罰，自應考量行政機關對此行為之裁罰範圍，否則涉
    嫌者將反因刑事裁判而受益，自非法律規範之目的；況且本
    件被告酒後酒精濃度高達每公升一．八一毫客，幾已達到無
    意識之狀態，原審僅量處拘役五十九日，尚難達到警惕被告
    之效，為此提起上訴，請求撤銷改判等語。然查：
  (一)量刑之輕重，係事實審法院得依職權自由裁量之事項，茍已
    斟酌刑法第五十七條各款所列情狀而未逾越法定刑度，則不
    得遽指為違法，最高法院著有八十二年度臺上字第六六０九
    號、八十四年度臺上字第二六四九號、八十五年度臺上字第
    二六九九號等判決意旨可資參照。又刑罰之量定屬法院自由
    裁量之職權行使，但仍應審酌刑法第五十七條所列各款事由
    及一切情狀，為酌量輕重之標準，並非漫無限制，在同一犯
    罪事實與情節，如別無其他加重或減輕之原因，下級法院量
    定之刑，亦無過重或失輕之不當情形，則上級法院對於下級
    法院之職權行使，原則上應予尊重。被告本案所犯之刑法第
    一百八十五條之三之服用酒類不能安全駕駛動力交通工具而
    駕駛罪，其法定刑為「一年以下有期徒刑、拘役或三萬元以
    下罰金」，原審審酌被告之酒醉程度，仍駕駛汽車，對往來
    人車安全造成相當之危險及因自後追撞結果，對被害人甲○
    ○所造成之損害等一切情狀，於法定刑度內量處被告拘役五
    十九日，並諭知易科罰金之折算標準，難謂有何違法失當之
    處。且刑事處罰與行政裁罰之性質、效果及影響，本非相同
    ，自難相提並論，蓋拘役刑屬自由刑，原審判決所處拘役雖
    諭知得易科罰金，惟是否准予易科，執行檢察官仍應依修正
    前刑法第四十一條規定審酌，若被告無法繳納上開罰金，仍
    有遭受執行拘役，拘束其人身自由之刑之可能，自不得僅以
    所處拘役易科後之罰金數額，較行政罰鍰之金額為低，即認
    原判決量刑失當。
  (二)又被告犯後迭於警詢及本院行準備程序、審理時均坦承犯行
    並深表悔悟，有正當工作，犯後業已賠償遭其撞擊之被害人
    甲○○所受損害，有和解書及在職證明書各一份在卷可按，
    足見被告確有悔意，且已盡量彌補其所犯過錯，堪信原審對
    其量處拘役五十九日，已足達於遏阻其再犯之目的。原審量
    刑尚無裁量權濫用、過重或失輕之不當或違法之處，上訴意
    旨指摘原判決量刑不當，並無理由，應予駁回。
據上論斷，依刑事訴訟法第四百五十五條之一第三項、第三百六
十八條，判決如主文。
中    華    民    國    95    年    11    月    16    日
                  刑事第三庭    審判長法  官  唐光義
                                      法  官  楊萬益
                                      法  官  賴妙雲
上正本證明與原本無異。
不得上訴。
                                      書記官  孫曉鳳
中    華    民    國    95    年    11    月    16    日


司法院資訊處製作；財團法人民間司法改革基金會備份。
